臺灣高等法院刑事判決
108年度交上易字第372號
上  訴  人  臺灣士林地方檢察署檢察官
被      告  張漢威



選任辯護人  蔡嘉恩律師
上列上訴人因被告過失傷害案件，不服臺灣士林地方法院106年
度交易字第131號，中華民國108年8月22日第一審判決（起訴案
號：臺灣士林地方檢察署106年度偵字第11315號），提起上訴，
本院判決如下：
    主  文
上訴駁回。
    事  實
一、張漢威於民國105 年8 月5 日晚間8 時41分許，駕駛車牌號
    碼000-000 號普通重型機車，沿臺北市士林區天母北路由北
    往南方向行駛，行經天母北路28巷口設有閃光黃燈號誌之交
    岔路口，本應注意車前狀況，隨時採取必要之安全措施，而
    當時天候晴，夜間有照明，柏油路面乾燥、無缺陷，道路無
    障礙物，視距良好，並無不能注意之情事，竟疏未注意，貿
    然前行，適于而彥自天母北路28巷由東向西步行而至，同未
    注意依行人觸動號誌指示按鈕啟動行車管制號誌，亦未經由
    行人穿越道，偏行於行人穿越道之右側穿越天母北路，致遭
    張漢威駕駛之機車撞擊倒地，受有頭部外傷、右側硬腦膜下
    血腫、左側硬腦膜上血腫、左耳感音性高頻聽力障礙、兩側
    跟骨粉粹性骨折、左脛骨平台外側骨折、左足跟外側傷口等
    傷害。嗣張漢威於犯罪未經發覺前，主動致電臺北市政府警
    察局士林分局報案，坦承為肇事者而自首接受裁判。
二、案經于而彥訴由臺灣士林地方檢察署檢察官偵查起訴。
    理  由
壹、證據能力：
    本件認定犯罪事實所引用之證據，皆無證據證明係公務員違
    背法定程序所取得，又檢察官、被告張漢威及辯護人於本院
    準備程序、審理時均同意作為證據（本院卷第92至95、139
    至141頁），復經審酌該等證據製作時之情況，尚無顯不可
    信與不得作為證據之情形，亦無違法不當與證明力明顯過低
    之瑕疵，且與待證事實具有關聯性，認為以之作為證據應屬
    適當，依刑事訴訟法第158 條之4 反面解釋及第159 條之5 
    規定，認均有證據能力。
貳、實體部分；
一、認定犯罪事實之證據及理由：
  ㈠上揭事實，業據被告於警詢時供述在卷（臺灣士林地方檢察
    署106年度他字第658號偵查卷宗【下稱他卷】第25、26頁）
    ，及於偵查、原審及本院審理時坦承不諱（他卷第40頁、原
    審106年度交易字第131號刑事卷宗【下稱原審卷】一第99頁
    、本院卷第91、143頁），並經證人即告訴人于而彥於警詢
    時證述綦詳（他卷第27、28頁），且有臺北市政府警察局士
    林分局道路交通事故調查報告表暨現場圖1件、採證照片8張
    、監視錄影畫面翻拍照片4張附卷可資佐證（他卷第22、23
    、29、30、32至35、36頁），復經原審勘驗現場監視錄影光
    碟，製有勘驗筆錄並擷取圖面在卷足稽（原審卷一第109、1
    10、113至118頁），俱徵被告前揭任意性自白與事實相符。
  ㈡按汽車行駛時，駕駛人應注意車前狀況，並隨時採取必要之
    安全措施，道路交通安全規則第94條第3項定有明文，此為
    汽車駕駛人應盡之注意義務。而依卷附道路交通事故調查報
    告表所示，本件事故發生時，天候晴，夜間有照明，柏油路
    面乾燥、無缺陷，道路無障礙物，視距良好，當無不能注意
    之情事。被告駕車行經天母北路28巷口設有閃光黃燈號誌路
    段，即經警告接近車輛注意前方路況，而被告於檢察事務官
    詢問時供稱：伊接近28巷口時，有一輛營業小客車擋住伊視
    線，伊見告訴人自該小客車後方出現穿越道路時，已不及閃
    避等語（他卷第40頁），被告既見閃光黃燈號誌警示，於駛
    近行人穿越道附近時，已可預見將有行人穿越道路，遇有車
    輛阻擋視線，即應注意、因應此一車前狀況，隨時採取必要
    之安全措施，詎仍貿然前行，自有違反注意義務之失。
  ㈢次按設有行人穿越道、人行天橋或人行地下道者，行人穿越
    道路必須經由行人穿越道、人行天橋或人行地下道穿越，不
    得在其100 公尺範圍內穿越道路，並應依燈光號誌指示前進
    ，道路交通安全規則第134條第1 款、第4款規定甚明，則為
    行人應盡之注意義務。經查，天母北路28巷口設有閃光黃燈
    號誌，於告訴人起步之天母北路東側設有行人觸動號誌指示
    ，行人穿越道路應先按紐啟動行車管制號誌，耐心等候綠燈
    亮起，始得進入道路穿越天母北路，有卷附前揭道路交通事
    故調查報告表及現場照片存卷為憑（他卷第29、55頁），而
    證人即告訴人於警詢時證稱：伊沿天母北路28巷由東向西穿
    越天母北路，當時路口號誌為閃光黃燈等語（他卷第27頁）
    ，顯未依行人觸動號誌指示啟動行車管制號誌，而於上開交
    岔路口仍為閃光黃燈號誌之狀態下，穿越道路。復經原審勘
    驗現場監視錄影光碟結果，告訴人穿越道路時，並非行走在
    行人穿越道上，而係走在天母北路44巷口旁之天母北路由北
    向南方向車道前端停止線上（原審卷一第109 至110 、114 
    至117頁），上開停止線與天母北路28巷口行人穿越道邊緣
    距離達2 公尺，則有道路交通事故現場圖可參（他卷第22頁
    ），是告訴人未經由行人穿越道，又未依行人觸動號誌指示
    啟動行車管制號誌，逕行穿越天母北路，同有注意義務之違
    反。
  ㈣告訴人受有普通傷害結果之認定：
  ⑴告訴人因本件交通事故受有頭部外傷、右側硬腦膜下血腫、
    左側硬腦膜上血腫、左耳感音性高頻聽力障礙、兩側跟骨粉
    粹性骨折、左脛骨平台外側骨折、左足跟外側傷口等傷害，
    有臺北榮民總醫院診斷證明書附卷足佐（他卷第12、13、14
    頁、原審106年度審交易字第718號刑事卷宗【下稱原審審交
    易卷】第42至60頁），此情洵堪認定。
  ⑵按稱重傷者，謂下列傷害：毀敗或嚴重減損一耳或二耳之聽
    能；毀敗或嚴重減損一肢以上之機能；其他於身體或健康，
    有重大不治或難治之傷害，刑法第10條第4 項第2 、4 、6
    款定有明文。刑法第10條第4 項第4 款所稱毀敗或嚴重減損
    一肢以上之機能，係指肢體因傷害之結果完全喪失其效用或
    其效用嚴重減損者而言，初不以受傷時或治療中之狀況如何
    為標準，如經過相當之診治而能回復原狀，或雖不能回復原
    狀而僅祇減衰其效用者，仍不得謂為該款之重傷（最高法院
    101 年台上字第5143號判決意旨參照）。另按刑法於94年2 
    月2 日修正時，其第10條第4 項關於重傷之規定，增列「嚴
    重減損」視能、聽能、語能、味能、嗅能與一肢以上機能之
    情形，使嚴重減損機能與完全喪失效用之毀敗機能並列，均
    屬重傷態樣。而所謂嚴重減損，觀其修正之立法理由，既謂
    依修正前刑法第10條第4 項，視能、聽能等機能，須至完全
    喪失，始符合該規定之重傷要件，如僅減損甚或嚴重減損，
    並未完全喪失效用者，縱有不治或難治，因不符合該要件，
    且亦不能適用同條項第6 款規定，仍屬普通傷害，此與一般
    社會觀念已有所出入；且機能以外之身體或健康，倘有重大
    不治或難治之傷害，依同條項第6 款規定則認係重傷，二者
    寬嚴不一，殊欠合理；再者，普通傷害罪，依108年5月29日
    修正前刑法第277 條第1 項，最重法定刑為有期徒刑3 年；
    修正後最重法定刑則提高至有期徒刑5 年，而重傷罪，依刑
    法第278 條第1 項，其法定刑最重為有期徒刑12年，最輕為
    有期徒刑5 年，二罪刑罰輕重懸殊，就嚴重減損機能之情形
    仍論以普通傷害，亦嫌寬縱；故基於刑法保護人體機能之考
    量，並兼顧刑罰體系之平衡，自宜將嚴重減損機能納入重傷
    範圍等語。是舉凡對上開各項機能有重大影響，且不能治療
    或難於治療之情形，應認均構成重傷，以與各該機能以外關
    於身體或健康之普通傷害與重傷區分標準之寬嚴一致，並使
    傷害行為得各依其損害之輕重，罪當其罰，俾實現刑罰應報
    犯罪惡性之倫理性目的而發揮其維護社稷安全之功能。從而
    ，傷害雖屬不治或難治，如於上開機能無重大影響，仍非重
    傷。至機能減損之程度應達若干，始能認為係「嚴重減損」
    ，法無明文，自應依醫師之專業意見，參酌被害人治療回復
    狀況及一般社會觀念認定之（最高法院101 年度台上字第38
    33號判決、101 年台上字第6144號判決意旨參照）。
  ⑶茲就告訴人因本件交通事故所受傷害是否已達刑法第10條第4
     項所稱之重傷，分述如下：
  1.聽力部分：
    原審囑託臺北榮民總醫院就告訴人聽力部分之傷勢鑑定結果
    ，認：告訴人患有「左側感音性聽力障礙」，原因係感音性
    神經性聽力異常，可能與頭部創傷有關。告訴人100 年9 月
    30日曾於臺北榮民總醫院接受純音聽力檢查，該次檢查左耳
    除4000赫茲閾值30分貝外，其他各頻率皆屬正常範圍。105 
    年8 月23日純音聽力檢查顯示左耳聽力異常，氣導閾值62.5
    分貝，經追蹤後於107 年5 月7 日純音聽力檢查顯示左側感
    音性聽力障礙，氣導閾值40分貝。根據105 年8 月5 日腦部
    電腦斷層報告顯示，於左側顳骨疑似有線性骨折及左側顳葉
    區硬腦膜外血腫，告訴人之左側聽力障礙可能肇因於線性骨
    折及左側顳葉區硬腦膜外血腫。根據107 年5 月7 日純音聽
    力檢查，告訴人之聽力與一般人聽力功能差在左耳高頻區域
    （2000赫茲閾值35分貝、4000赫茲閾值75分貝、8000赫茲閾
    值80分貝）。未同時使用右耳之情形下，能否正常與他人對
    話，或是否須使用助聽器等輔具，與患者主觀感受較相關，
    依醫理無法判定。依告訴人最近一次（107 年5 月7 日）聽
    力檢查數據，使用臺北市身心障礙者鑑定表b230節聽覺功能
    標準計算，告訴人左耳單耳聽覺障礙比率為22.5% ，上開聽
    力檢查數據，聽力障礙程度上未達勞工保險失能給付標準。
    告訴人聽力障礙未來縱持續加以治療，由於107 年5 月7 日
    純音聽力檢查距離病歷記載105 年8 月之頭部創傷已超過1 
    年，依醫理難以改善或僅有些微之改善空間，有臺北榮民總
    醫院107 年12月75日北總耳字第1070006422號函存卷可查（
    原審卷三第119 至120頁），可知告訴人左側感音性聽力障
    礙，確係導因於本案交通事故，且已難回復原狀或加以改善
    。然依臺北市身心障礙鑑定表b230聽覺功能節，雙耳整體障
    礙比率須達50%，方屬輕度身心障礙（原審卷一第148 頁）
    ，則依臺北榮民總醫院上開函文判定告訴人左耳單耳障礙比
    率為22.5 % ，實難認已達毀敗或嚴重減損之程度。加以臺
    北榮民總醫院105 年10月4 日門字第65101 號診斷證明書記
    載告訴人係左耳「輕微」聽力喪失（原審審交易卷第51頁）
    ，益見告訴人左耳聽力喪失程度並非嚴重，自不該當於刑法
    第10條第4 項第2 款「毀敗或嚴重減損一耳之聽能」之程度
    。
  2.腦部認知功能及神經運動功能部分：
    原審囑託臺北榮民總醫院就告訴人傷後神經功能部分鑑定結
    果，認：告訴人關於記憶、定向力、判斷與解決問題、社區
    事務、居家嗜好等功能有退化情形，原因係因外力衝擊導致
    腦神經細胞損傷，功能上與一般人相比反應稍慢，日常生活
    仍可自我照顧但需人從旁協助較安全，惟尚不需他人監護，
    此等障礙以現今一般醫療水準下無法恢復或難以恢復；告訴
    人右側肢體即右手、右腳較無力、緩慢，但可不依輔具站立
    行走，未達勞工保險失能給付及身心障礙標準。其傷勢依神
    經學原理，因外力衝擊致神經細胞損傷，與交通事故有關，
    並已排除其他因素；告訴人右側肢體障礙已治療2 年達穩定
    ，在現今一般醫療水準下難再進步；除上開記憶、定向力、
    判斷與解決問題、社區事務、居家嗜好及右側肢體障礙外，
    告訴人腦部損傷並未遺存其他功能上影響，有臺北榮民總醫
    院108 年4 月2 日北總神字第1080001197號函存卷可供參憑
    （原審卷三第131 至133 頁），足見告訴人因本件交通事故
    導致腦神經細胞損傷，於記憶、定向力、判斷與解決問題、
    社區事務、居家嗜好等認知功能，及右側肢體功能上遺有障
    礙，且該等障礙已難以改善。然而，告訴人認知功能之減損
    ，僅與一般人相比反應稍慢，日常生活仍可自我照顧，並未
    達需他人監護之程度，雖需他人在旁協助較安全，究與但刑
    法第10條第4 項第6 款之「重大」傷害要件有別。至於告訴
    人右側肢體雖較無力、緩慢，但並不影響不依輔具站立行走
    之功能，復未達勞工保險失能給付及身心障礙標準，自亦難
    認達於刑法第10條第4 項第4 款「毀敗」或「嚴重減損」一
    肢以上之機能之程度。至告訴人於108 年1 月14日平衡功能
    檢查顯示患有右側內耳平衡功能障礙，固有臺北榮民總醫院
    108 年7 月8 日診斷證明書可佐（原審卷四第15頁），但依
    上開臺北榮民總醫院108 年4 月2 日北總神字第1080001197
    號函所揭，告訴人之神經功能可不依輔具站立行走，足見告
    訴人平衡功能縱存有障礙，亦未達於重大之程度。此外，告
    訴人經施以魏氏成人智力量表（Wechsler Adult Intellige
    nce Scale ）、心理狀態評估之重複型量表（Repeatable B
    attery for the Assessm ent of Neuropsychological Sta
    tus）後，顯示其處理速度分數為84，PR百分等級為14；立
    即記憶分數為81，PR百分等級為10等情，有臺北榮民總醫院
    復健部報告附卷可考（原審卷四第17至18頁），然告訴人之
    認知功能業經臺北榮民總醫院評估為日常生活仍可自我照顧
    ，尚不需他人監護，足見上開認知功能之缺損，並未達「重
    大」之程度。
  3.足部骨骼部分:
    原審囑託臺北榮民總醫院就告訴人足部骨骼部分傷害鑑定結
    果，認：依據病歷記載，告訴人於105 年8 月5 日因車禍送
    至臺北榮民總醫院急診室，當日於神經外科住院，同年月6 
    日經X 光檢查顯示左膝有左脛骨平台骨折；另依據同年月16
    日，兩踝X 光檢查顯示有兩跟骨骨折情形，依醫理推論，上
    開X 光檢查結果均應與上開車禍事故有關，與其106 年2 月
    14日兩踝X 光檢查結果相較，差異為兩跟骨高度減少，寬度
    變寬；與告訴人106 年3 月14日左膝X 光片相較，差異為左
    脛骨外側平台輕微凹陷。上開骨骼影像上之差異，足以造成
    日常功能上之影響，可能引起日常生活走動疼痛，無法長距
    離走動，上下樓梯困難及無法跑跳等，障礙程度可達勞工保
    險失能給付標準12-32 項「兩下肢三大關節中，各有一大關
    節遺有運動失能者，屬於第十一級」；告訴人骨折之影響，
    以目前醫療水準，可改善其疼痛，或許以復健方式可獲得些
    許改善，約為30%左右。改善後最佳情況可達正常人70% 之
    功能；能否不依賴輔具站立、行走或上下樓梯？則需視復健
    狀況而定等情，有臺北榮民總醫院108 年5 月20日北總骨字
    第1081700053號函附卷可稽（原審卷三第147至148 頁）。
    依上開函文，告訴人下肢功能以復健方式或可改善至正常人
    70%左右功能，猶難僅以勞工保險失能給付標準為據，認已
    達機能完全喪失或嚴重減損之程度。
  ⑷綜上，本案依現存證據，尚無從認定告訴人所受傷害已達刑
    法第10條第4 項重傷之程度，依罪證有疑利於被告原則，自
    應認定為普通傷害。
  ㈤被告之過失與告訴人受傷結果間之因果關係：
  ⑴按刑法上結果犯以一定結果之發生為必要，其結果與行為之
    間若無因果關係，行為人自不負既遂犯之刑事責任。關於有
    無因果關係之判斷，固有各種不同之理論，採「相當因果關
    係說」者，主張行為與結果間，必須具備「若無該行為，則
    無該結果」之條件關係，然為避免過度擴張結果歸責之範圍
    ，應依一般經驗法則為客觀判斷，亦即必須具有在一般情形
    下，該行為通常皆足以造成該結果之相當性，始足令負既遂
    責任。但因因果關係之「相當」與否，概念欠缺明確，在判
    斷上不免流於主觀，且對於複雜之因果關係類型，較難認定
    行為與結果間之因果關聯性。晚近則形成「客觀歸責理論」
    ，明確區分結果原因與結果歸責之概念，藉以使因果關係之
    認定與歸責之判斷更為精確。「客觀歸責理論」認為除應具
    備條件上之因果關係外，尚須審酌該結果發生是否可歸責於
    行為人之「客觀可歸責性」，祇有在行為人之行為對行為客
    體製造法所不容許之風險，而該風險在具體結果中實現（即
    結果與行為之間具有常態關聯性，且結果之發生在規範之保
    護目的範圍內並且具有可避免性），且結果存在於構成要件
    效力範圍內，該結果始歸由行為人負責。因之，為使法律解
    釋能與時俱進，提升因果關係判斷之可預測性，乃藉由「客
    觀歸責理論」之運用，彌補往昔實務所採「相當因果關係說
    」之缺失，而使因果關係之判斷更趨細緻精確。至於「客觀
    歸責理論」所謂製造法所不容許之危險，係指行為人之行為
    製造對法益威脅之風險而言，倘行為人之行為係屬降低風險
    （即行為客體所處之狀況因行為人之介入而改善，使其風險
    因之降低）、未製造法律上具有重要性之風險（即行為並未
    逾越社會所容許之界限，而屬日常生活之行為）或製造法律
    所容許之風險（即行為雖已製造法律上具有重要性之風險，
    但該危險被評價為適法之活動，例如：行為人遵守交通規則
    而駕車之行為）等情形，始在排除之列（最高法院108 年度
    台上字第1808號判決意旨參照）。
  ⑵告訴人自天母北路28巷由東向西穿越天母北路時，疏未注意
    依行人觸動號誌指示啟動行車管制號誌，復未經由行人穿越
    道穿越馬路，固有未盡注意義務之失。惟被告駕車沿天母北
    路駛近28巷口，倘能依閃光黃燈號誌指示注意前方有行人穿
    越道之車前狀況，因應對向車道有車輛遮蔽視線，隨時採取
    必要之安全措施，仍不至撞擊告訴人而肇事。被告違反道路
    交通安全規則第94條第3項規定，即屬製造法所不容許危險
    之行為，告訴人未注意依行人觸動號誌指示啟動行車管制號
    誌，並經由行人穿越道穿越道路，並非肇致本件交通事故單
    獨之原因，亦不足以中斷被告違反注意義務，製造法所不容
    許風險之前行為之原因力。
  ⑶從而，被告之過失，及其過失行為與告訴人受傷結果間之因
    果關係，均臻灼然。
  ㈥末以，刑事訴訟法第197 條以下設有鑑定制度，惟鑑定人係
    輔助法院認定事實，無從代替或僭越法院角色，其有賴特殊
    之專門知識始能判斷者，始有囑託專家進行鑑定之必要，至
    其事實於法律責任之評價，則屬法院職權。而刑法所謂過失
    ，係指按其情節應注意，並能注意，而不注意者而言，於交
    通案件中，有關行為人之注意義務，我國定有道路交通安全
    規則等多項法令可資適用，至其情節能否注意、行為人是否
    不為注意，亦非不具特殊之專門知識即無法判斷之事項，有
    關肇事責任縱經鑑定，其鑑定意見僅供法院審理參考，本無
    拘束法院的效力，法院仍應本於職權認定事實、適用法律。
    本件被告駕車行近設有閃光黃燈號誌指示之交岔路口，未注
    意車前狀況，隨時採取必要之安全措施，即已製造法所不容
    許之風險，告訴人未注意依行人觸動號誌指示啟動行車管制
    號誌，並經由行人穿越道穿越道路，於本件交通事故均有過
    失，依前開調查證據結果已臻明確，並無藉由專門知識人員
    輔助認定之必要，本件臺北市政府車輛行車事故鑑定委員會
    鑑定意見書、臺北市車輛行車事故鑑定覆議委員會鑑定覆議
    意見書（他卷第78至80、93至95頁），本無拘束法院之效力
    ，本院亦不援引為證據方法，告訴人請求再行囑託成功大學
    車輛行車事故鑑定研究中心鑑定肇事原因、過失責任，並無
    調查之必要。
  ㈦綜上，本案事證明確，應依法論科。  
二、論罪
  ㈠按行為後法律有變更者，適用行為時之法律，但行為後之法
    律有利於行為人者，適用最有利之法律，刑法第2 條第1 項
    定有明文。被告行為後，刑法第284 條規定業於108 年5 月
    29日修正公布，修正前刑法第284 條第1 項前段規定：「因
    過失傷害人者，處6 月以下有期徒刑、拘役或500 以下罰金
    。」修正後刪除刑法第284 條第2 項業務過失傷害之處罰，
    即不再區分是否為業務過失，規定為：「因過失傷害人者，
    處1 年以下有期徒刑、拘役或10萬元以下罰金；致重傷者，
    處3 年以下有期徒刑、拘役或30萬元以下罰金。」經比較新
    舊法結果，修正後刑法第284 條前段規定並非較有利於被告
    ，依刑法第2 條第1 項前段規定，應適用被告行為時即修正
    前刑法第284 條第1 項前段之規定。
  ㈡核被告所為，係犯108 年5 月29日修正前刑法第284 條第1
    項前段之過失傷害罪。公訴人於原審審理時更正起訴法條為
    修正前刑法第284條第1項後段過失重傷害罪，尚有未合，惟
    因二者基本社會事實同一，爰依法變更起訴法條適用之。
  ㈢按犯人在犯罪未發覺之前，向該管公務員告知其犯罪，而不
    逃避接受裁判，即與刑法第62條規定自首之條件相符，不以
    言明「自首」並「願受裁判」為必要。又犯人在其犯罪未發
    覺前，自行向該管公務員申告其犯罪事實，而接受裁判為已
    足，至於嗣後雖就責任事由有所辯解，乃辯護權之行使，不
    能據此即認其先前之自首失其效力（最高法院63年台上字第
     1101號判例、96年度台上字第7112號判決意旨參照）。經
    查，本件交通事故發生後，經臺北市政府警察局勤務指揮中
    心受理110 報案系統轉報4 件，分別為民眾報案2 件，臺北
    市政府消防局轉報2 件，均未提及肇事人身分，而被告肇事
    後，陸續撥打2 通電話至臺北市政府警察局士林分局報案，
    告知肇事事實，有臺北市政府警察局士林分局107 年1 月3 
    日北市警士分勤字第10634928200 號函暨臺北市政府警察局
    勤務指揮中心受理110 報案紀錄單附卷可查（原審卷一第51
    、53至59頁），則偵查機關原不知悉本件肇事人身分，被告
    致電士林分局報案，自屬於犯罪未發覺前，自行向該管公務
    員申告其犯罪事實，而接受裁判。雖被告於偵查中對過失責
    任之認定有所爭執，仍屬辯護權之正當行使，無礙於犯罪未
    發覺前接受裁判而該當自首之認定，爰依刑法第62條前段之
    規定，減輕其刑。
  ㈣道路交通管理處罰條例第86條第1 項關於汽車駕駛人，行經
    行人穿越道不依規定讓行人優先通行，因而致人受傷或死亡，依法應負刑事責任者，加重其刑至二分之一之規定，係就刑法第276 條第1 、2 項及第284 條第1 、2 項各罪犯罪類型變更之個別犯罪行為予以加重，而成另一獨立之罪名，自屬刑法分則加重之性質（最高法院105 年度台上字第13  88號判決意旨參照）。又該罪相對於刑法第284 條（或第276 條）既係獨立罪名，並以「行經行人穿越道不依規定讓行人優先通行」作為加重處罰之特別構成要件，即應本諸罪刑法定主義之精神，不得任意擴張解釋或遽為不利被告之類推適用。另參以道路交通標誌標線號誌設置規則第148 條第3款規定「指示標線」用以指示車道、行車方向、路面邊緣、左彎待轉區、行人穿越道等，期使車輛駕駛人及行人瞭解進行方向及路線，同規則亦明確規範行人穿越道設置方式暨範圍，是針對道路交通管理處罰條例第86條第1 項所定「行經行人穿越道」之要件，應解釋限於「行人是時位於行人穿越道標線劃設範圍內」，始有其適用，不包括行人穿越道鄰近區域發生交通事故之情形。本件案發時，告訴人係經由位在距行人穿越道2 公尺之車道前端停止線上穿越道路，並非行走於行人穿越道，業經本院認定如前，是被告未注意車前狀況撞擊告訴人，固有過失，惟因事發地點已偏離行人穿越道，自與道路交通管理處罰條例第86條第1 項所定「行經行人穿越道」之處罰要件有間，併此敘明。
三、維持原判決之理由：
  ㈠原審以被告犯修正前刑法過失傷害罪，事證明確，依刑法第
    2 條第1項前段、（修正前）第284條第1項前段、第62條前
    段、第41條第1 項前段、刑法施行法第1 條之1 第1 項、第
    2 項前段規定，審酌被告並無前科，有本院被告前案紀錄表
    存卷可查，其疏於注意車前狀況，撞擊告訴人致其受有頭部
    外傷、右側硬腦膜下血腫、左側硬腦膜上血腫、左耳感音性
    高頻聽力障礙、兩側跟骨粉粹性骨折、左脛骨平台外側骨折
    、左足跟外側傷口等傷害，雖未達於刑法第10條第4 項重傷
    害之程度，但傷勢非輕，告訴人聽力、認知、肢體活動等功
    能均受影響，迄今治療達3 年餘均難以復原之損害程度；並
    衡量被告自偵查起即坦承犯行，但無法與告訴人達成和解，
    迄今除以強制險理賠告訴人新臺幣20餘萬元外，並未賠償告
    訴人任何損害（原審卷四第62至63頁）之犯後態度；與告訴
    人就本件交通事故同有過失，並衡及被告自陳擔任警察、專
    科畢業之教育智識程度，已婚、無子女，需扶養父母之家庭
    生活狀況（原審卷四第59頁）等一切情狀，量處有期徒刑4
    月，並諭知易科罰金之折算標準。核其認事用法，並無違誤
    ，量刑亦屬妥適。
  ㈡檢察官上訴意旨略以：告訴人需有人協助陪伴始能安全度日
    ，對其書寫、打字、駕車，甚至穿衣、梳洗、飲食等日常基
    本需求均已造成影響，四肢行動能力明顯受限，復健方式僅
    能回復30%，已屬永久損傷，而屬重大不治或難治之傷害，
    原審未囑託臺北榮民總醫院復健科臨床心理師出具鑑定報告
    ，亦未鑑定告訴人復健現況，逕為告訴人認知功能及下肢功
    能缺損未達重傷程度之認定，有應調查未予調查之違法。又
    被告迄今未與告訴人達成和解，犯後態度不佳，原審量刑似
    嫌過輕。
  ㈢經查：
  ⑴人體之傷害對於身體機能、健康必然造成影響，惟刑罰旨在
    應報犯罪惡性，具有倫理性目的，與民事損害賠償、勞工保
    險制度係在填補損害、保障勞工權益之立法目的有別，當非
    一有減損，無法回復至原有狀態，或影響勞動能力，即屬重
    傷，其減損仍須達嚴重、重大之程度，始得以刑法重傷之罪
    名相繩。至其減損是否嚴重、重大，應依醫師之專業意見，
    參酌被害人治療回復狀況及一般社會觀念，本諸刑法謙抑原
    則而為認定。
  ⑵原審就告訴人所受各項傷害，均已囑託臺北榮民總醫院詳為
    鑑定，核無應調查之證據漏未調查之失。且經專業醫師鑑定
    結果，關於告訴人認知功能及神經運動功能部分，認告訴人
    傷後之記憶、定向力、判斷與解決問題、社區事務、居家嗜
    好等功能雖有退化情形，臨床顯現係功能上與一般人相比反
    應稍慢，惟日常生活仍可自我照顧，需人從旁協助較安全，
    尚不需他人監護；其右側肢體較無力、緩慢，但可不依輔具
    站立行走，未達勞工保險失能給付及身心障礙標準；除此之
    外，告訴人腦部損傷並未遺存其他功能上影響，此觀前揭臺
    北榮民總醫院108 年4 月2 日北總神字第1080001197號函即
    明，其神經功能、認知功能缺損，以一般人之客觀標準，難
    認已達「重大」、「嚴重減損」之程度，縱其缺損情形因告
    訴人受傷前較諸一般人具有更為優良之評估數值表現，亦屬
    民事責任回復原狀、填補損害之範疇，實無再由臺北榮民總
    醫院復健科臨床心理師重行出具鑑定報告之必要。
  ⑶再關於告訴人下肢機能部分，臺北榮民總醫院鑑定結果已說
    明：告訴人傷後兩跟骨高度減少，寬度變寬，左脛骨外側平
    台輕微凹陷，上開骨骼影像上之差異，足以造成日常功能上
    之影響，可能引起日常生活走動疼痛，無法長距離走動，上
    下樓梯困難及無法跑跳等，障礙程度可達勞工保險失能給付
    標準12-32 項「兩下肢三大關節中，各有一大關節遺有運動
    失能者，屬於第十一級」；以復健方式改善後最佳情況可達
    正常人70% 之功能，有臺北榮民總醫院108 年5 月20日北總
    骨字第1081700053號函可參。復參諸行政院衛生署（改制為
    衛生福利部）頒定之身心障礙等級肢體障礙類別表，其中下
    肢輕度肢體障礙標準為：一下肢踝關節以上欠缺者、兩下肢
    的全部腳趾欠缺、兩下肢之髖及膝關節各有一關節機能顯著
    障礙者、一下肢之髖關節機能顯著障礙者、一下肢之膝關節
    機能顯著障礙者、兩下肢或一下肢之踝關節機能全廢者、兩
    下肢之踝關節機能顯著障礙者、一下肢之髖關節切除且無法
    置換者、兩下肢正面X光由股骨頭上端至脛骨下端之長度相
    差5公分以上或十五分之一以上者，其機能顯著障礙則指「
    正常關節活動度喪失百分之七十以上」，告訴人下肢機能雖
    有上述減損，惟並未達輕度肢體障礙標準，亦未見有臺北市
    身心障礙者鑑定表所列神經、肌肉、骨骼之移動相關構造及
    其功能障礙事由，此並有臺北榮民總醫院108年4月2日北總
    神字第1080001197號函暨鑑定表在卷足資參憑（原審卷三第
    131、133頁），是其此部分傷勢顯未達重傷之程度。
  ⑷末按量刑輕重係屬事實審法院得自由裁量之職權，並應受比
    例原則等法則之拘束，非可恣意為之，致礙其公平正義之維
    護，量刑時苟已斟酌刑法第57條各款所列情狀，而未逾越法
    定刑度，如無偏執一端，致有明顯失出失入之恣意情形，上
    級審法院即不得單就量刑部分遽指為不當或違法。被告駕車
    疏未注意車前狀況，因而肇事，造成告訴人傷勢嚴重，於刑
    事責任殊值非難，然有關民事賠償責任，因告訴人之傷勢非
    微，是其請求損害賠償金額甚鉅，被告於本案肇事後坦承疏
    誤，並提出和解方案，縱未能達成和解，仍願先行給付無爭
    議部分之賠償款項（本院卷第142頁），並未推諉卸責，而
    本件賠償金額尚有就雙方過失責任之比例、告訴人損害程度
    、範圍等，依舉證責任分配原則核實計算之必要，此屬民事
    責任範疇，要非得以被告未能與告訴人達成和解，指為態度
    不佳。
  ㈣從而，原審就告訴人所受傷勢，業已囑託臺北榮民總醫院專
    業醫師鑑定，並詳述認定未達重傷之理由，復就告訴人經治
    療長達3 年雖不能回復原狀而祇減衰其效用之損害程度，及
    被告未能與告訴人達成和解、賠償損害等刑法第57條所列各
    款事由，詳為斟酌，綜合考量，核無逾越職權、違反比例原
    則等不當或違法之處。檢察官仍執前詞，提起上訴，為無理
    由，應予駁回。
據上論斷，應依刑事訴訟法第368 條，判決如主文。
本案經檢察官吳昭瑩提起公訴，檢察官郭季青提起上訴，由檢察
官施清火到庭執行職務。
中　　華　　民　　國　　108 　年　　12　　月　　31　　日
                  刑事第三庭    審判長法  官  張惠立  
                                      法  官  劉兆菊  
                                      法  官  廖怡貞
以上正本證明與原本無異。
不得上訴。
                                      書記官  劉芷含
中　　華　　民　　國　　108 　年　　12　　月　　31　　日
附錄本案論罪科刑法條全文：
108 年5 月29日修正前中華民國刑法第284 條
（過失傷害罪）
因過失傷害人者，處6月以下有期徒刑、拘役或500元以下罰金
，致重傷者，處1年以下有期徒刑、拘役或500以下罰金。
從事業務之人，因業務上之過失傷害人者，處1年以下有期徒刑
、拘役或1000元以下罰金，致重傷者，處3年以下有期徒刑、拘
役或2000元以下罰金。